【裁判字號】    90,易,568
【裁判日期】    900921
【裁判案由】    毒品危害防制條例
【裁判全文】
臺灣臺北地方法院刑事判決                            九十年度易字第五六八號
    公  訴  人  臺灣臺北地方法院檢察署檢察官
    被      告  乙○○
右列被告因違反毒品危害防制條例案件，經檢察官提起公訴及聲請簡易判決處刑（八
十九年度毒偵字第二四八三號及九十年度偵字第四九六五號），其中聲請簡易判決部
分本院認應改依通常程序審理，合併判決如左：
    主  文
乙○○連續持有第二級毒品，處有期徒刑肆月，如易科罰金以參佰元折算壹日。扣案
第二級毒品安非他命壹小包淨重零點壹捌公克（其中零點零貳公克已因化驗而費失）
及壹包（淨重零點參公克）均沒收銷燬之。
其餘被訴本院九十年度易字第一一三九號不受理。
    事  實
一、乙○○曾於民國八十七年間因施用第二級毒品安非他命案件，經依本院八十八年
    度毒聲字第四八一號裁定送觀察、勒戒後，認無繼續施用毒品之傾向，由臺灣臺
    北地方法院檢察署檢察官於八十七年十月十五日以八十七年度偵字第一二九０八
    號不起訴處分確定。復於八十八年間因施用第二級毒品安非他命案件，經依本院
    以八十八年度毒聲字第一三四五號裁定送觀察、勒戒後，有繼續施用毒品傾向，
    經本署檢察官以八十八年度偵字第一二五七三號提起公訴並聲請強制戒治，甫於
    八十九年六月三十日戒治期滿。竟不知悔改，基於概括犯意，明知安非他命係毒
    品危害防制條例第二條所管制之第二級毒品，未經允准，不得非法持有，
（一）先於八十九年八月二日晚間八時許，在台北縣板橋市○○路與雙十路口，為供
      己吸食之用，以新台幣一千元之代價，向不詳年籍姓名綽號「阿佳」之成年男
      子，購入第二級毒品安非他命一小包（淨重０‧一八公克）。嗣於同日下午十
      時許，乙○○持有上開安非他命，騎乘車號ＡＹＯ—三四五號機車，行經台北
      市○○○路及和平西路口時，為警臨檢查獲，並當場扣得該安非他命一小包。
（二）後於八十九年十二月十二晚上八時許，在其位於台北市○○區○○街三十一巷
      四弄二號之住處，受不詳年籍姓名綽號「阿龍」之成年男子所委託，又代為保
      管持有第二級毒品安非他命一包（淨重０‧三公克），而於同月十五日晚間九
      時許，在上址為警搜索查獲，並當場扣得上開之安非他命一包。
二、案經台北市政府警察局萬華分局報告臺灣臺北地方法院檢察署檢察官偵查起訴及
    聲請簡易判決處刑。
    理  由
壹、有罪部分
一、右揭事實，業據被告乙○○於警訊中坦承「我於八十九年八月二日二十二時許在
    北市○○○路和平西路口為警查獲我持有二級毒品安非他命‧‧‧，是我的。用
    來吸食的。我於八十九年八月二日二十時許在板橋市○○路與雙十路口向綽號『
    阿佳』的男子以新台幣一千元購得。」、「是我一個朋友綽號『阿龍』的男子寄
    放在我家中的。綽號『阿龍』的男子於八十九年十二月十二日二十時許來到我家
    拿出安非他命說要吸食，我告訴他我已經戒了，後來二人一同外出，我告訴他先
    把安非他命放在家中」等語不諱（分見八十九年度毒偵字第二四八三號偵查卷第
    五頁反面、第六頁正面及九十年度偵字第四九六五號偵查卷第十頁反面、第十一
    頁正面）。被告對第一次持有毒品犯行嗣於偵查中先改稱車是其兄鄧世文所有，
    該包安非他命係姓名不詳綽號「阿德」之成年男子置於機車上，警方再從該機車
    上所扣得云云，本院審理中則翻異稱安非他命是其朋友「阿龍」所有置於機車上
    ，為警方臨檢查獲云云，不但就何人將安非他命置於機車一事，前後所辯出入齟
    齬，尚難憑信；而安非他命係被告於接受警方臨檢時，主動從褲子之左後口袋所
    取出，亦經證人即查獲之警員甲○○於偵審中到庭結證屬實（見八十九年度毒偵
    字第二四八三號偵查卷第三十二頁及本院九十年三月二十八日訊問筆錄），足認
    被告所辯乃事後避就之詞，顯不足採。其對第二次持有毒品犯行，則空言否認係
    警員栽贓云云，亦屬無稽。此外，第一次扣案之物品經送內政部警政署刑事警察
    局鑑驗結果，檢出二級毒品安非他命之成分，有該署九十年一月二日刑鑑字第二
    ○三三七八號鑑驗通知書一份在卷可證；第二次扣案物品呈安非他命反應，亦有
    台北市政府警察局萬華分局查獲涉嫌毒品危害防制條例毒品初步鑑驗報告單一紙
    在卷可憑，並有扣案之第二級安非他命一小包淨重０‧一八公克（其中０‧０二
    公克已因化驗而費失）、安非他命一包淨重○‧三公克扣案為憑。是本件事證已
    臻明確，被告犯行洵堪認定。
二、核被告所為，係犯毒品危害防制條例第十一條第二項之持有第二級毒品罪。被告
    先後二次持有毒品犯行，時間緊接，罪名與構成要件相同，顯係基於概括犯意反
    覆為之，應依連續犯規定論以一罪，並加重其刑。爰審被告之素行，屢經觀察勒
    戒、強制戒治仍圖供施用而持有之犯罪動機目的、犯後一度坦承犯行之態度及檢
    察官具體求刑之刑度等一切情狀，量處如主文所示之刑，並諭知易科罰金之折算
    標準示懲。另按被告犯罪後，刑法第四十一條業於九十年一月四日修正，同月十
    日公布施行，該條第一項修正為：「犯最重本刑為五年以下有期徒刑以下之刑之
    罪，而受六個月以下有期徒刑或拘役之宣告，因身體、教育、職業、家庭之關係
    或其他正當事由，執行顯有困難者，得以一元以上三元以下折算一日，易科罰金
    」，將得易科罰金之範圍擴大為最重本刑五年以下有期徒刑之罪，是被告犯罪後
    法律已有變更，雖本案被告所犯罪名依修正前刑法四十一條規定，本得易科罰金
    ，惟該法條既修正如上，仍屬法律變更，依刑法第二條第一項前段之規定，應適
    用修正後之規定，併予敘明。扣案之安非他命一小包淨重０‧一八公克（其中０
    ‧０二公克已因化驗而費失）及一包（淨重０‧三公克），均為毒品危害防制條
    例第二條第二項第二款所稱之第二級毒品，應依同條例第十八條第一項宣告沒收
    銷燬之。
貳、不受理部分
一、按已經提起公訴或自訴之案件，在同一法院重行起訴者，應諭知不受理之判決，
    刑事訴訟法第三百零三條第二款定有明文。
二、查本件被告被訴於民國八十九年八月二日，持有第二級毒品安非他命，而觸犯毒
    品危害防制條例第十一條第二項之持有第二級毒品之犯行（即前開第一次持有毒
    品犯行），業經臺灣臺北地方法院檢察署檢察官於九十年四月三日以八十九年度
    毒偵字第二四八三號提起公訴，尚未判決確定，有本院九十年度易字第五六八號
    刑事案卷及台灣臺北地方法院檢察署八十九年度毒偵第二四八三號卷在卷可查。
    而被告於八十九年十二月十二日持有第二級毒品犯行（即前開第二次持有毒品犯
    行）與第一次犯罪時間緊接，構成要件又復相同，顯係基於概括之犯意為之，屬
    連續犯，為裁判上之一罪，為第一次犯行起訴效力所及。公訴人漏未詳查，竟於
    九十年六月四日就同一案件之第二次犯行，以九十年度偵字第四九六五號向本院
    重行起訴聲請簡易判決處刑（本院案號九十年度易字第一一三九號），揆諸首揭
    說明，此部分自應為不受理判決之諭知。
據上論斷，應依刑事訴訟法第四百五十二條、第二百九十九條第一項前段、第三百零
三條第二款，毒品危害防制條例第十一條第二項、第十八條第一項前段，刑法第十一
條前段、第二條第一項前段、第五十六條、第四十一條第一項前段，罰金罰鍰提高標
準條例第一條前段、第二條判決如主文。
本案經檢察官蘇怡文到庭執行職務
中      華      民      國      九十      年      九    月    二十一    日
                                      臺灣臺北地方法院刑事第四庭
                                          法  官   吳  定  亞
右正本證明與原本無異。
如不服本判決，應於判決送達後十日內，向本院提出上訴狀。
                                          書記官   巫  美  華
中      華      民      國      九十      年      九    月    二十四    日
附錄本案論罪科刑法條全文
毒品危害防制條例第十一條第二項
持有第二級毒品者，處二年以下有期徒刑、拘役或新台幣三萬元以下罰金
。
持有專供製造或施用毒品之器具者，處一年以下有期徒刑、拘役或新台幣
一萬元以下罰金。


司法院資訊處製作；財團法人民間司法改革基金會備份。
